【裁判字號】    95,訴,490
【裁判日期】    951031
【裁判案由】    違反毒品危害防制條例
【裁判全文】
臺灣屏東地方法院刑事判決               95年度訴字第490號
公  訴  人  臺灣屏東地方法院檢察署檢察官
被      告  甲○○
上列被告因違反毒品危害防制條例案件，經檢察官提起公訴（95
年度毒偵字第740 號）及移送併辦（95年度毒偵字第1060號），
被告於準備程序中就被訴事實為有罪之陳述，經本院合議庭裁定
改以簡式審判程序審理，判決如下：
    主  文
甲○○連續施用第一級毒品，累犯，處有期徒刑壹年，扣案之海
洛因壹包（淨重零點壹公克，空包裝重零點壹陸公克）沒收銷燬
之。
    事  實
一、甲○○於民國92年間因家暴傷害案件，經本院以92年度潮簡
    字第426 號判決判處有期徒刑4 月確定，嗣於93年5 月8 日
    入監執行完畢。又另於91年間因施用毒品案件，經本院以92
    年度毒聲字第51號裁定令入屏東看守所附設勒戒所觀察、勒
    戒，因無繼續施用毒品傾向，於92年2 月27日經臺灣屏東地
    方法院檢察署檢察官以91年度毒偵字第1542號為不起訴處分
    確定，並於同日釋放出所。詎仍不知戒除毒癮，竟於觀察勒
    戒執行完畢釋放後5 年內，基於施用第一級毒品海洛因之概
    括犯意，自95年1 月28日18時許起至同年4 月26日13時許止
    ，在屏東縣南州鄉○○村○○路90號住處房間內，連續以針
    筒注射之方式施用第一級毒品海洛因多次。嗣分別於(1)95年
    2 月23日16時許，甲○○為友人陳志泰（另案由臺灣高雄地
    方法院檢察署檢察官偵查中）所搭載行經高雄市三民區○○
    ○路與鼎山街交岔路口時，因行跡可疑為警攔檢查獲，經其
    同意採尿送驗呈嗎啡陽性反應；(2)同年3 月28日30時40分許
    ，在屏東縣萬丹鄉○○村○○路中華電信公司前為警查獲，
    經其同意採尿送驗呈嗎啡陽性反應；(3)同年4 月27日17時40
    分許，甲○○騎乘機車行經屏東縣屏東市○○路段時，因未
    依規定載安全帽，為警攔檢查獲，並扣得第一級毒品海洛因
    1 包（淨重0.1 公克，空包裝重0.16公克），始悉上情。
二、案經屏東縣警察局屏東分局及高雄市政府警察局三民第二分
    局報由臺灣高雄地方法院檢察署檢察官呈請臺灣高等法院高
    雄分院檢察署移轉臺灣屏東地方法院檢察署檢察官偵查起訴
    及移送併案審理。
    理  由
一、被告甲○○於準備程序中先就上開犯罪事實為有罪之陳述，
    且所犯係死刑、無期徒刑、最輕本刑為3 年以上有期徒刑以
    外之罪，經本院合議庭依刑事訴訟法第273 條之1 第1 項之
    規定，裁定由法官1 人獨任進行簡式審判程序，合先敘明。
二、上開事實，迭據被告甲○○於本院審理時坦承不諱，且被告
    為警查獲時採尿送驗結果，呈嗎啡（即海洛因水解後之反應
    ）之陽性反應，有高雄市立凱旋醫院95年3 月16日、臺灣檢
    驗科技股份有限公司95年4 月14日KＺ000000000000號、95年
    5 月19日KＺ000000000000號濫用藥物尿液檢驗報告各1 紙在
    卷可證。又有扣案之白色粉末1 包在卷足憑；上述白色粉末
    1 包（淨重0.1 公克，空包裝重0.16公克），經送法務部調
    查局鑑驗結果含第一級毒品海洛因成分，有該局95年7 月10
    日調科壹字第24000422 2號鑑定通知書在卷可佐。上述鑑驗
    結果，均係檢驗機關本於專業知識及以精密儀器或科學檢驗
    方法所得之結論，自可憑信，足見被告自白與事實相符，堪
    以採信。被告前於91年間因施用毒品案件，經本院以92年度
    毒聲字第51號裁定令入屏東看守所附設勒戒所觀察、勒戒，
    因無繼續施用毒品傾向，於92年2 月27日經臺灣屏東地方法
    院檢察署檢察官以91年度毒偵字第1542號為不起訴處分確定
    ，並於同日釋放出所，有臺灣屏東地方法院檢察署刑案資料
    查註紀錄表及臺灣高等法院被告前案紀錄表各1 份在卷可參
    。從而，本件事證明確，被告經觀察勒戒執行完畢釋放後，
    5 年內再犯本件施用毒品之犯行堪予認定。
二、按修正後刑法第2 條第1 項規定：「行為後法律有變更者，
    適用行為時之法律。但行為後之法律有利於行為人者，適用
    最有利於行為人之法律」。查被告行為後，刑法第56條連續
    犯之規定，業於94年1 月7 日修正公布刪除，並於95年7 月
    1 日施行，則被告之犯行，因行為後新法業已刪除連續犯之
    規定，此刪除雖非犯罪構成要件之變更，但顯已影響行為人
    刑罰之法律效果，自屬法律有變更，依新法第2 條第1 項規
    定，比較新、舊法結果，應以被告行為時之法律即舊法論以
    連續犯較為有利；又刑法修正後第47條第1 項規定「受徒刑
    之執行完畢，或一部之執行而赦免後，五年以內故意再犯有
    期徒刑以上之罪者，為累犯，加重本刑至二分之一。」，與
    修正前刑法第47條規定不同，修正後刑法關於累犯之規定，
    其五年以內再犯之罪以故意犯為限，始應論以累犯。本件被
    告係於5 年內故意再犯有期徒刑以上之罪，不論依新舊法規
    定，均應論以累犯，比較新舊法結果，並無有利或不利之情
    形。綜合上開新舊法比較之結果，以修正前之刑法較有利於
    行為人，故應依刑法第2 條第1 項前段之規定，本案以被告
    行為時即修正前刑法，論以連續犯及累犯。
三、查海洛因屬毒品危害防制條例第2 條第2 項第1 款所稱之第
    一級毒品，不得持有、施用，被告竟持以施用，核其所為，
    係犯同條例第10條第1 項之施用第一級毒品罪及同條例第2
    項之施用第二級毒品罪。其施用前持有海洛因之低度行為，
    應為施用之高度行為所吸收，爰不另論罪。其先後多次施用
    海洛因之行為，時間緊接，觸犯構成要件相同之罪名，顯係
    基於概括犯意反覆為之，為連續犯，應依修正前刑法第56條
    之規定以一罪論，並加重其刑；又公訴事實僅論及被告於95
    年2 月17日下午某時許至同年4 月26日13時許止，連續施用
    第一級毒品海洛因多次之犯行，惟被告其餘施用第一級毒品
    海洛因之行為，與已起訴之犯罪事實，具有連續犯之裁判上
    一罪關係，已如前述，為起訴效力所及，本院自應併予審理
    。查被告前於92年間因家暴傷害案件，經本院以92年度潮簡
    字第426 號判決判處有期徒刑4 月確定，嗣於93年5 月8 日
    入監執行完畢乙節，有臺灣屏東地方法院檢察署刑案資料查
    註紀錄表及臺灣高等法院被告前案紀錄表各1 份在卷可按，
    其受有期徒刑之執行完畢後，5 年之內再犯有期徒刑以上之
    罪，為累犯，應依修正前之刑法第47條加重其刑，其有二種
    刑之加重事由，應遞加重之。其所犯上述二罪，犯意各別，
    行為互異，應予分別論罪，合併處罰。爰審酌被告素行非佳
    ，此有卷附之臺灣高等法院被告前案紀錄表1 份可參，且被
    告經觀察勒戒後，仍未能戒除毒癮，顯見其無戒毒悔改之意
    ，惟念其施用毒品乃自戕行為，及其施用毒品之期間、次數
    、犯罪後坦認犯行，態度尚稱良好等一切情狀，量處如主文
    所示之刑。扣案之白色粉末1 包（淨重0.1 公克，空包裝重
    0.16公克），已如前述，為第一級毒品海洛因，應依毒品危
    害防制條例第18條第1 項前段規定沒收銷燬之。
據上論斷，應依刑事訴訟法第273 條之1 第1 項、第299 條第 1
項前段，毒品危害防制條例第10條第1 項、第18條第1 項前段，
刑法第2 條第1 項前段、第11條、修正前刑法第56條、修正前刑
法第47條，判決如主文。
本案經檢察官鍾仁松到庭執行職務
中    華    民    國    95    年    10    月    31    日
                  刑事第二庭    法  官  陳海寧
以上正本證明與原本無異。
如不服本判決應於收受本判決送達後10日內向本院提出上訴書狀
，其未敘述上訴理由者，並得於提起上訴後10日內向本院補提理
由書狀（均須按他造當事人之人數附繕本）「切勿逕送上級法院
」
中    華    民    國    95    年    11    月    2     日
                                書記官  劉淑蓉
附錄本案論罪科刑法條
毒品危害防制條例第10條第1項
施用第一級毒品者，處 6 月以上 5 年以下有期徒刑。


司法院資訊處製作；財團法人民間司法改革基金會備份。
